【裁判字號】    97,上易,2225
【裁判日期】    980325
【裁判案由】    詐欺
【裁判全文】
臺灣高等法院臺中分院刑事判決        97年度上易字第2225號
上  訴  人
即  被  告  丙○○
上列上訴人因詐欺案件，不服臺灣彰化地方法院97年度易字第13
01號中華民國97年10月30日第一審判決（起訴案號：臺灣彰化地
方法院檢察署97年度偵字第736號），提起上訴，本院判決如下
：
    主  文
上訴駁回。
    事  實
一、丙○○曾因違反毒品危害防制條例案件，經臺灣臺中地方法
    院以95年度簡字第40號判決判處有期徒刑 6月確定，並於民
    國 (下同)96 年1月5日執行完畢。竟猶不知悔改，於96年11
    月26日上午10時許，在彰化縣秀水鄉義興村三塊厝之聖安宮
    ，見該處有設置逆滲透飲水機設備，認有行騙之機會，竟萌
    生為自己不法所有之意圖，於未就該宮原所購置飲水機設備
    之RO膜及濾心為任何更換情形下，至聖安宮負責人乙○○位
    在彰化縣秀水鄉義興村三塊巷90號住處前，喬裝其係上開逆
    滲透飲水機設備維護廠商之人員，並向乙○○佯稱「已更換
    過飲水機之RO膜及濾心，費用總計新臺幣（下同）1千7百元
    」等語，以此對乙○○施用詐術，致乙○○陷於錯誤，信以
    為真，遂交付2千元現金予丙○○，丙○○收得2千元後，乙
    ○○本待丙○○找還300元款項，然未據丙○○找還300元予
    乙○○，丙○○隨即騎乘車牌號碼EZN -639號輕型機車離去
    。
二、案經彰化縣警察局鹿港分局報請臺灣彰化地方法院檢察署檢
    察官偵查起訴。
    理  由
壹、程序部分：
    按被告以外之人於審判外之陳述，雖不符刑事訴訟法第一百
    五十九條之一至第一百五十九條之四之規定，而經當事人於
    審判程序同意作為證據，法院審酌該言詞陳述或書面陳述作
    成時之情況，認為適當者，亦得為證據。當事人、代理人或
    辯護人於法院調查證據時，知有刑事訴訟法第一百五十九條
    第一項不得為證據之情形，而未於言詞辯論終結前聲明異議
    者，視為有前項之同意，同法第一百五十九條之五第一項、
    第二項分別定有明文。本件有關以下所引用被告以外之人於
    審判外之言詞或書面陳述，檢察官及被告丙○○於本件本院
    言詞辯論終結前，均未對證據能力表示異議。而本院依據該
    等言詞陳述或書面作成時之情況觀察，認均無非法或不當取
    證之情事，且亦無顯不可信之情況，故認為適當而均得以作
    為證據，是各該證據依刑事訴訟法第一百五十九條之五之規
    定，均具有證據能力，本院自得將之採為認定犯罪事實之證
    據，先予敘明。
貳、實體部分：
一、訊據被告丙○○，固坦承其於前揭時、地，曾以飲水機相關
    廠商人員之身份，向告訴人乙○○收取更換濾心及RO膜費用
    1700元，經告訴人交付2000元款項，待其找還 300元，然未
    據其找回款項予告訴人，其即先行離去之事實。惟矢口否認
    前揭詐欺取財之犯行；其於原審及本院準備程序皆辯稱：伊
    確有更換濾心及RO膜，又因伊向告訴人收款時，已至中午用
    餐時間，當時伊身上並無零錢，故未找 300元予告訴人，伊
    所收之款項有轉交公司，至須找還之 300元之事有託同事辦
    理，之後伊即入監服刑云云。
    惟查：
  (一)被告未就上開飲水機設備之濾心及RO膜為任何更換，又喬裝
    為廠商之人員，而對告訴人施用詐術稱「已更換過飲水機之
    RO膜及濾心，費用總計1千7百元」等語，致告訴人信以為真
    ，遂交付 2千元現金予被告，被告收得2千元後，未找還300
    元予告訴人，即騎乘機車離去之前開事實，業經證人即告訴
    人乙○○於警詢、檢察官偵查及本院審理時證訴明確。證人
    即負責為聖安宮維修飲水機設備之藍山純水機公司人員甲○
    ○於檢察官偵查及本院審理時亦具結證稱：其曾檢視過飲水
    機設備，濾心並未更換，RO膜有堵塞；……在庭被告不是藍
    山公司員工，……藍山公司的門市只有一個，就是其任職的
    彰化市○○路的地方，……從九十六年五月一日起，藍山公
    司跑維修、換濾心、裝機只有其一人等語。核告訴人乙○○
    之上揭證訴情形，與證人甲○○所證情節均相符，足證告訴
    人所指訴之上開情節屬實。
  (二)被告向告訴人收取款項之後，即使已屆中午用餐時間，亦能
    於用餐畢後兌換零錢找還 300元予告訴人，並無於當日難以
    兌換零錢找還告訴人之情事。又查被告係97年2月2日始入監
    服刑，有臺灣高等法院被告前案紀錄表附卷可稽，其入監日
    期距被告收款之96年11月26日相隔超過 2個月以上，被告在
    入監服刑前自有充裕之時間辦理退款事宜，乃被告竟置之不
    理，實難認此部分之辯解屬實。至被告另辯稱其有將所收取
    款項繳予公司林姓組長等情，並無相關廠商之任何資料可供
    稽考。且被告於原審僅泛辯稱：其有在藍山企業社服務 2個
    月，其係有將所收取之2000元款項交予公司林姓組長等語，
    然被告對於林姓組長之姓名如何，未能具體敘明，亦未能敘
    明其當時所服務之公司係位在何一道路上，顯與有服務 2個
    月期間之員工，對於所服務之公司行號所在道路、相關業務
    往來及同事姓名應有相當認識之常情不符，此外並有估價單
    1 份及相片2幀在卷可稽。是被告所辯自不可採。
  (三)綜上所述，被告上開辯均解無非卸責之詞，皆不足採信。本
    件事證明確，被告上揭犯行洵堪認定。
二、核被告所為，係犯刑法第339條第1項之詐欺取財罪。被告前
    曾因違反毒品危害防制條例案件，經臺灣臺中地方法院以95
    年度簡字第40號判決判處有期徒刑 6月確定，並於96年1月5
    日執行完畢，有臺灣高等法院被告前案紀錄表附卷可憑，其
    於有期徒刑執行完畢後之 5年內，故意再犯有期徒刑以上之
    本罪，為累犯，應依刑法第47條第1項規定加重其刑。
三、原審以本案事證明確，並審酌被告除上開構成累犯之前科紀
    錄外，另曾因竊盜案件，經臺灣臺中地方法院以89年度中簡
    上字第92號判決判處有期徒刑 8月確定；又因違反毒品危害
    防制條例案件，經臺灣彰化地方法院以91年度訴緝字第 9號
    判決分別判處有期徒刑10月及 5月確定，有臺灣高等法院被
    告前案紀錄表在卷可按，足見被告素行尚非良好，及被告本
    案犯罪之動機、智識程度、手段、所詐取之款項不多及其犯
    後未坦承犯行態度尚非良好等一切情狀，量處如原審判決主
    文所示之刑，並依法諭知易科罰金之折算標準。經核其認事
    用法，並無違誤，量刑亦屬妥適，被告提起上訴猶執前詞否
    認有何詐欺取財犯行，並未提出其他有利之證據及辯解，其
    上訴並無理由，應予駁回。
據上論斷，應依刑事訴訟法第368條，判決如主文。
本案經檢察官丁○○到庭執行職務。
中    華    民    國    98    年     3    月    25    日
            刑事第一庭    審判長法  官  陳  紀  綱
                                法  官  姚  勳  昌
                                法  官  張  智  雄
以上正本證明與原本無異。
不得上訴。
                                書記官  謝  雅  惠
中    華    民    國    98    年    3     月    26    日
附錄論罪科刑法條
中華民國刑法第339條（普通詐欺罪）
意圖為自己或第三人不法之所有，以詐術使人將本人或第三人之
物交付者，處5年以下有期徒刑、拘役或科或併科1千元以下罰金
。
以前項方法得財產上不法之利益或使第三人得之者，亦同。
前二項之未遂犯罰之。

司法院資訊處製作；財團法人民間司法改革基金會備份。
